【裁判字號】    94,勞訴,217
【裁判日期】    950615
【裁判案由】    給付薪資等
【裁判全文】
臺灣臺北地方法院民事判決             94年度勞訴字第217號
原      告  丙○○
訴訟代理人  林家駿律師
被      告  彩星光電股份有限公司
法定代理人  丁○○
訴訟代理人  莊乾城律師
複  代理人  莊明翰律師
上列當事人間請求給付薪資等事件，本院於民國95年5月25日言
詞辯論終結，判決如下：
    主  文
被告應給付原告新台幣柒萬肆仟伍佰柒拾玖元及自民國九十四年
十月二十二日起至清償日止，按週年利率5%計算之利息。
原告其餘之訴駁回。
訴訟費用由被告負擔十分之一，餘由原告負擔。
本判決第一項得假執行。如被告於假執行實施前，以新台幣柒萬
肆仟伍佰柒拾玖元為原告預供擔保，則得免為假執行。
原告其餘假執行之聲請駁回。
    事實及理由
一、原告主張：其為被告公司之掛名股東及監察人，並自民國（
    下同）92年5月間起擔任被告公司之研發經理，每月薪資為
    新台幣（下同）80,000元。詎被告於93年11月間無預警亦未
    預告通知原告自同年月2日起解僱，惟被告積欠原告自93年5
    月起至11月止共5個月之薪資400,000元（計算式：80,000
    元×5月＝400,000元）未為給付，復未依勞動基準法（下稱
    勞基法）之規定給付資遣費126,667元及預告期間工資53,33
    3元（計算式：資遣費：80,000元×1又7/12＝126,667元；
    預告工資：80,000×20/30＝53,333元），且私自將原告勞
    健保轉出，致原告受勞、健保局催繳保費1,208元。為此，
    爰依民法委任或僱傭關係提起本件訴訟。並聲明：(一)被告
    應給付原告581,208元，及自起訴狀繕本送達翌日（即94年
    10月22日）起至清償之日止，按年息5%計算之利息。(二)願
    供擔保，請准宣告假執行。
二、被告公司則以：原告乃被告公司之股東並擔任監察人，緣於
    93 年10月底利用被告公司負責人至港參展時，與訴外人甲○○擅自將被告公司所有產品設計及研發資料帶走，又於93
    年11月初將被告公司所有之2部個人電腦及儲存之被告公司
    資料帶走，自同年11月3日起即不再至被告公司上班，公司
    負責人曾於同年月8日寄發電子郵件請原告回來上班，但未
    獲回應，嗣經得知原告另在外經營與被告營業項目相同之晶
    星光電股份有限公司，原告不辭而離，並違反競業禁止之約
    定，自無權請求被告公司給付資遣費及預告工資。又被告公
    司因經營不理想，故公司董事、監察人曾決議減領報酬，原
    告丙○○身為被告公司之監察人，並未支領薪資，僅係董監
    酬勞減少之問題，是被告公司並未積欠薪資等語。並聲明：
    (一)原告之訴及假執行之聲請均駁回。(二)如受不利判決，
    願供擔保請准宣告免為假執行。
三、本件原告主張其自92年5月間起擔任被告公司之研發經理，
    迄93年11月間離職乙節，為被告所不爭執，應可信實。惟原
    告主張其僅為被告公司之掛名股東及監察人，實際上仍為受
    雇於被告公司之員工，每月薪資為80,000元，詎被告公司自
    93年5月間起即積欠其薪資，至同年11月間止共5個月之薪資
    400,000元，並於同年11月間遭被告公司非法資遣等情，則
    為被告否認，並以前開情詞置辯。是本件之爭點即在於：兩
    造間係屬僱傭或委任關係？被告有無積欠原告之薪資？原告
    請求被告公司給付資遣費及預告工資有無理由？原告係自行
    離職或遭被告非法資遣？茲分述如下：
(一)原告主張其自92年5月間起迄93年11月間離職時止，擔任被
    告公司之研發經理，每月薪資為80,000元等情，業其提出名
    片、勞工保險卡、勞健保加退保紀錄、各類所得扣繳暨免扣
    繳憑單及華南商業銀行活期儲蓄存款存摺等件（見本院卷第
    29頁至第40頁）為證，互核相符，並為被告所不爭執，是原
    告前開之主張，應可信實。
(二)被告雖辯稱原告自被告公司成立時起即擔任被告公司之股東
    及監察人，並未支薪，僅領取監察人之報酬云云，並提出被
    告公司之變更登記表一件（見本院卷第5頁）為證。惟原告
    畢竟同時擔任被告公司之研發經理，此為被告所不爭執，並
    經證人乙○○到庭證述屬實（見本院卷第48頁），且被告公
    司復自承公司發放薪資之方式為「當月發放，撥入原告之帳
    戶裡面」等語（見本院卷第20頁背面），參之被告公司自92
    年8月間起至93年5月間止，均按月轉帳將薪資存入原告在華
    南商業銀行開設之活期儲蓄存款帳戶（帳號000-00-000000-
    0），93年1月20日並轉帳存入年終獎金62,040元，此有原告
    提出之華南商業銀行活期儲蓄存款存摺暨其內頁（見本院卷
    第34頁、第36頁至第38頁）足憑，復有原告所提、被告公司
    於93年7月31日結算、載明原告之員工編號為0002、底薪為
    72,000元、職務加給為8,000元之薪資條一件（見本院卷第
    33頁）可稽，足見原告雖於前揭時日擔任被告公司之監察人
    ，惟其同時仍兼具被告公司受僱員工之身分無訛，是原告主
    張被告公司應按月支付其薪資等語，信屬可取。被告辯稱原
    告係被告公司之監察人，並無薪資，乃是董監酬勞減少之問
    題云云，與事實不符，並無可取。
(三)原告雖主張被告公司自93年5月間起至同年11月間止，共積
    欠其5個月之薪資計400,000元，惟查：
    被告抗辯原告自93年11月3日起，即未到被告公司上班，
      嗣於同年月8日寄送電子郵件通知原告應於同年月11日復
      職回公司上班，然原告並未回被告公司上班等情，亦據其
      提出電子郵件及存證信函各1件（見本院卷第15頁、第6頁
      ）為證，並經證人即被告公司之受雇人乙○○到場證稱：
      「 (略)原告約在11月份時因為會計師查帳，公司暫休一
      個星期，後來總經理發電子郵件及電話聯絡要大家回來，
      但是原告不肯回來，也沒有說明是什麼原因，董事長有請
      他回來談，要求他不要離職，但是甲○○與丙○○都沒有
      回來。丙○○也是老闆之一，甲○○是他的同學，丙○○
      是研發團隊的頭，原先董事長以為甲○○及丙○○要回來
      ，結果後來並沒有回來。」、「原告走的時候帶了很多公
      司的東西走，董事長念在他們二人還很年輕，不願意對他
      們採取法律行動，後來公司才知道原告11月中旬跟公司會
      計要求退勞保之後離職，12月就設立自己的公司。」等語
      （見本院卷第48頁暨其背面）。證人乙○○之證詞中肯，
      復與前開書證表徵之時間、內容互核相符，是其所為之證
      詞，應可採信。足見原告於同年11月間僅上班2日，應堪
      認定。
    而依原告提出之華南商業銀行活期儲蓄存款存摺內頁所示
      ，被告公司曾於93年5月5日、同年月14日、同年8月5日、
      同年9月3日轉帳存入74,579元、29,910元、74,579元、74
      ,579 元（見本院卷第38頁至第39頁），此有前開華南商
      業銀行活期儲蓄存款存摺可考。
    被告公司於93年7月間亦曾發放原告當月薪資，原告並實
      領74,579元，此有被告公司於93年7月31日結算、載明原
      告之員工編號為0002之薪資條一件（見本院卷第33頁）可
      佐。
    綜上，堪認被告公司並未發放同年6月份及10月份之薪資
      149,158元（74,579x2=149,158），及同年11月1日、2日
      之薪資2,667元（30/80,000= 2,666，四捨五入為2,667）
      ，2日薪資計5,334元（2,667x 2=5,334）元。
    惟被告公司辯稱因公司經營不理想，故公司董事、監察人
      曾決議減領報酬等語，並經證人即曾任被告公司董事、且
      與原告同係兼具受僱人身分之戊○○到場具結證稱：「（
      問：被告公司董監事是否曾決議於公司營運狀況不好時不
      領董監事酬勞？倘是，是於何時作的決議？有何人同意？
      該決議是否有執行？）有的，我、董事長丁○○及丙○○
      三人所作成的決議，我們三個人都同意，這個決議後來也
      有執行了約三個月，當時是因為公司資金還沒有進來，我
      們不只不支領董事報酬，連薪水也沒有領，丙○○也有同
      意，員工一定要領薪水，但我們三人可以不要領，當初並
      沒有訂立不領取的期限，後來也都沒有取消這個決議。、
      「（問：這個決議是於何時作成的？）在我離職前二、三
      個月，約在93年10月左右，我時間已經不太記得了。」（
      見本院卷第47頁背面）等語明確。衡之證人戊○○與原告
      之身分（兼具公司董監事及受僱人）、立場（為謀公司營
      運而同意拋棄領取董監報酬及員工薪資之權利）相同，與
      兩造間復無其他嫌隙，應無甘冒偽證之重刑罪責而故為不
      實證詞之理，是證人戊○○所為之前開證詞，信屬可取。
    承前所述，原告與被告公司間既曾議定前開決議，並經證
      人戊○○證述無訛，則原告否認有為前開協議，與證人之
      證詞不符，並不可取，是原告僅能請求被告公司給付同年
      6月份之薪資74,579元。至原告同年10月份之薪資74,579
      元，及同年11月1日、2日之薪資計5,334元（2,667x2=5,
      334）元，則因其同意執行前開決議，而不得再向被告公
      司請求。
(四)至原告主張其係遭被告公司非法資遣乙節，業經被告公司否
    認，而原告就此有利之事實，復未舉以實其說，是其此部分
    之主張，即無足憑取。原告雖指被告提出之電子郵件，即足
    以證明係被告公司係因財務狀況有問題而主動無端資遣員工
    云云，惟為被告否認。經查，前開電子郵件之主旨雖係「復
    職通知」，惟其內容亦載明：「謝謝各位這幾天來的耐心與
    支持，我也利用這幾天的時間思考公司的未來，並做了一些
    內部的整頓，我們好不容易有今天的成就，已經受到全球業
    界及客戶的肯定，深信只要有各位的真心合作與團結努力，
    我一定可以帶領公司一步步穩健的走向永續經營的大業．．
    ．．．．．謹以此函通知各位於11月11日星期四復職正式回
    公司上班．．．．」（見本院卷第15頁），其內容全文非但
    無任何解僱或資遣受雇員工之用語或文義，且與前開證人乙○○到場證稱：「 (略)原告約在11月份時因為會計師查帳
    ，公司暫休一個星期，後來總經理發電子郵件及電話聯絡要
    大家回來，」等語（見本院卷第48頁），及另證人戊○○具
    結證稱：被告公司之董監事約在93年10月左右決議於公司營
    運狀況不好時不好時不支領董事報酬及薪水，當時是因為公
    司資金還沒有進來（見本院卷第47頁背面）等語，互核相符
    。益徵被告於同年10月間時，確因公司資金尚未到位而發生
    財務問題，被告公司之董監事（即兩造及證人戊○○）因之
    決議不向被告公司支領薪資及董監報酬，以期公司在不影響
    發放其他受雇員工薪資之情形下能繼續經營，被告公司復於
    同年11月初休息一週（即同年11月3日至11日），除配合會
    計師查帳外，並進行內部整頓等情屬實，原告自斯時起，始
    終未回被告公司上班，顯係無法共體時艱，而選擇自行離職
     至明。原告既未能舉證證明其於同年11月間有遭被告公司
    非法資遣之實，準此，原告請求被告給付資遣費126,667元
    及預告期間工資53,333元，即屬無據。
四、綜上所述，原告本於僱傭關係提起本訴，請求被告公司給付
    積欠原告之93年6月份之薪資74,579元，及自起訴狀繕本送
    達翌日即94年10月22日起至清償之日止，按年息5%計算之利
    息，為有理由。至原告請求逾此範圍之部分，則屬無據，不
    應准許，則其假執行之聲請亦因其訴之駁回而失所附麗，亦
    不應准許。
五、至兩造其餘攻擊或防禦方法，及未經援用之證據，經本院斟
    酌後，認為均不足以影響本判決之結果，自無一一詳予論駁
    之必要，並此敘明。
六、本件為所命給付之金額未逾500,000元之判決，依民事訴訟
    法第389條第1項第5款，法院應依職權宣告假執行。又被告
    陳明願供擔保請免為假執行宣告，經核與規定相符，爰酌定
    相當之擔保金額併宣告之。
七、結論：本件原告之訴為一部有理由、一部無理由，依民事訴
    訟法第79條、第389條第1項第5款，判決如主文。
中    華    民    國    95    年    6     月    15    日
                  勞工法庭    法  官  林振芳
以上正本係照原本作成
如對本判決上訴，須於判決送達後20日內向本院提出上訴狀
中    華    民    國    95    年    6     月    15    日
                              書記官  李淑芬


司法院資訊處製作；財團法人民間司法改革基金會備份。
